臺灣高等法院臺中分院刑事判決　　　95年度交上易字第1491號
上　訴　人
即　被　告　丁○○
選任辯護人　吳　闖　律師
上列上訴人因過失致死案件，不服臺灣臺中地方法院95年度交易
字第586號中華民國95年9月26日第一審判決（起訴案號：臺灣臺
中地方法院檢察署95年度偵字第14081號），提起上訴，本院判
決如下：
    主  文
原判決撤銷。
丁○○因過失致人於死，處有期徒刑捌月。
    事  實
一、丁○○於民國（下同）九十五年三月二十三日上午八時四十
    五分許，駕駛車牌號碼：ＢＬ－六一一一號自用小客車，沿
    臺中市○○路，由惠中路往惠來路方向行駛，途經青海路二
    段一六○號前之限速五十公里路段時，應注意車前狀況，採
    取必要之安全措施，且不得超速行駛，而依當時天候晴、日
    間自然光線、路面乾燥、無障礙物、視距良好等情況，並無
    不能注意之情形，竟疏未注意車前狀況，且貿然以時速五、
    六十公里之速度超速行駛，適行人黃英亦疏未注意左方來車
    ，貿然從馬路之右邊穿越青海路車道，丁○○見狀避煞不及
    ，致其所駕駛之上開自用小客車右前側撞及黃英，以致黃英
    倒地，因而受有頭部外傷併顱骨骨折、顱內出血、及左側肋
    骨骨折併血胸等傷害，丁○○於肇事後，隨即委託路人報警
    ，並於警員到達現場時，自首犯罪，而接受裁判，嗣黃英經
    送醫救治後，延至同年三月二十六日晚上二十二時三十四分
    不治死亡。
二、案經台中市警察局第六分局報請台灣台中地方法院檢察署檢
    察官相驗後，自動檢舉偵查起訴。
    理  由
一、訊據上訴人即被告（下稱被告）丁○○對於上揭犯罪事實供
    認不諱（見本院卷第二八頁、第四二頁、第五二頁反面至第
    五三頁），核與被害人黃英之家屬乙○○、丙○○指述之情
    節相符，並有道路交通事故現場圖、道路交通事故調查報告
    表（一）（二）及現場照片四張等在卷可稽。又肇事路段限
    速五十公里，有上開道路交通事故調查報告表（一）足按，
    而肇事當時被告係以時速五、六十公里之速度超速行駛，亦
    據被告於偵查時自白在卷（見相驗卷第三一頁反面至第三二
    頁）。另被害人黃英確因車禍致受有頭部外傷併顱骨骨折、
    顱內出血、及左側肋骨骨折併血胸等傷害，經送醫救治後，
    延至同年三月二十六日晚上二十二時三十四分不治死亡，亦
    有診斷證明書、相驗屍體證明書、驗斷書及勘驗筆錄等足按
    ，是事證明確。
二、按行車速度依速限標誌，無速限標誌者，時速不得超過五十
    公里；又汽車行駛時，駕駛人應注意車前狀況，並隨時採取
    必要之安全措施，道路交通安全規則第九十三條第一項第一
    款、第九十四條第三項分別定有明文。查本件被告係考領有
    自用小客車駕駛執照之人，業據其自承在卷（見相驗卷第九
    頁），自應注意上開規定，且依當時天候晴、日間自然光線
    、路面乾燥、無障礙物、視距良好等情況，有上開道路交通
    事故調查報告表（一）足按，並無不能注意之情形，詎被告
    竟疏未注意車前狀況，且又貿然以時速五、六十公里之速度
    超速行駛，以致肇事，其過失之責，委無可辭。雖被害人黃
    英疏未注意左方來車，即貿然從馬路右邊穿越青海路車道，
    亦有過失，且為肇事主因，但被告過失之責，並不能因而解
    免。復觀將本件送請台灣省台中市車輛行車事故鑑定委員會
    鑑定結果亦認：「被害人於禁止穿越路段未注意左方來車，
    不當穿越道路，為肇事主因。被告駕駛自小客車超速行駛，
    遇狀況煞車不及，為肇事次因」等情，亦有該鑑定委員會鑑
    定意見書一份附卷可憑，益見被告之行為有過失。又被告之
    過失行為與被害人之死亡間具有相當因果關係，是被告之犯
    行堪以認定。
三、次按當事人或辯護人於法院調查證據時，知被告以外之人於
    審判外之陳述不得為證據之情形，而未於言詞辯論終結前聲
    明異議者，視為同意作為證據，刑事訴訟法第一百五十九條
    之五第二項定有明文。查本件被告及其選任辯護人對於證人
    乙○○、丙○○等人上開於審判外陳述之證據能力，均表示
    無意見，並未於言詞辯論終結前聲明異議，依刑事訴訟法第
    一百五十九條之五第二項之規定，視為同意作為證據。且本
    院審酌該證人言詞陳述作成時並非在非自由意志之情況下所
    為之陳述，認該言詞陳述適當，依同條第一項之規定，自得
    為證據。
四、又被告行為後，關於刑法第六十二條自首之規定，業經總統
    於九十四年二月二日公布修正，將原規定之必減修正為得減
    ，並自九十五年七月一日起施行，雖性質上屬刑罰裁量之事
    項，惟既影響行為人之刑罰法律效果，應屬法律變更之範疇
    ，且修正後之規定並非較有利於被告，依修正後刑法第二條
    第一項前段之規定，自應適用行為時即修正前刑法第六十二
    條之規定論以自首，並減輕其刑。另總統於九十五年五月十
    九日公布增定刑法施行法第一條之一，規定：「中華民國九
    十四年一月七日刑法修正施行後，刑法分則編所定罰金之貨
    幣單位為新臺幣。九十四年一月七日刑法修正時，刑法分則
    編未修正之條文定有罰金者，自九十四年一月七日刑法修正
    施行後，就其所定數額提高為三十倍。但七十二年六月二十
    六日至九十四年一月七日新增或修正之條文，就其所定數額
    提高為三倍。」，及刑法第三十三條第五款亦經總統於九十
    四年一月七日公布修正為：「主刑之種類如下：五、罰金：
    新臺幣一千元以上，以百元計算之」，並自九十五年七月一
    日起生效。是依修正後之法律，關於刑法第二百七十六條第
    一項之過失致死罪，其罰金刑部分，已修正為最高新臺幣六
    萬元、最低為新臺幣一千元，然依被告行為時之刑罰法律，
    即罰金罰鍰提高標準條例第一條前段規定之提高倍數十倍及
    修正前刑法第三十三條第五款規定之罰金最低額一元計算，
    則前揭罪名所得科處之罰金最高為銀元二萬元，最低額為銀
    元十元，若換算為新臺幣，最高額雖與新法同為新臺幣六萬
    元，然最低額僅為新臺幣三十元。因此，比較上述修正前、
    後之刑罰法律，自以被告行為時之規定較有利於被告，依修
    正後刑法第二條第一項前段之規定，自應適用行為時即修正
    前刑法第二百七十六條第一項之規定論處，合先說明。
五、核被告所為，係犯修正前刑法第二百七十六條第一項之過失
    致死罪。又被告於肇事後犯罪未發覺前，隨即委託路人報警
    ，並於警員林武雄到達現場時，主動承認係其所肇事，業據
    證人林武雄於原審到庭結證在卷，並有台中市○○○道路交
    通事故肇事人自首情形紀錄表一份在卷可憑，且事後又接受
    法院裁判，合於自首之規定，應依修正前刑法第六十二條前
    段之規定減輕其刑。原審予以論罪科刑，固非無見，惟查（
    一）被告行為後，刑法第二百七十六條第一項過失致死罪之
    罰金刑部分已修正，已如前述，原判決漏未予以新舊法律比
    較，已有未合。（二）本件肇事責任，被害人為肇事主因，
    被告僅為肇事次因，且被告又係自首，原判決卻予以量處被
    告有期徒刑一年，量刑亦嫌過重。被告上訴意旨指摘原判決
    量刑過重，非無理由，且原判決復有上述可議之處，應由本
    院將原判決予以撤銷改判。爰審酌被告過失責任之輕重（被
    告僅係肇事次因，被害人不僅亦有過失，且為肇事主因）、
    被告肇事後立即自首，且犯後坦承犯罪、態度尚佳，本宜從
    輕量刑，惟肇事後迄今未能與被害人之家屬達成民事和解、
    賠償損害等一切情狀，量處被告如主文第二項所示之刑，以
    示懲儆。
六、據上論結，應依刑事訴訟法第三百六十九條第一項前段、第
    三百六十四條、第二百九十九條第一項前段、刑法第二條第
    一項前段、修正前刑法第二百七十六條第一項、第六十二條
    前段、罰金罰鍰提高標準條例第一條，判決如主文。
本案經檢察官甲○○到庭執行職務。
中　　華　　民　　國　　96　　年　　1 　　月　　31　　日
            刑事第八庭  審判長法  官  羅  得  村
                              法  官  陳  宏  卿
                              法  官  劉  榮  服
上列正本證明與原本無異。
不得上訴。
                              書記官  周  巧  屏
中　　華　　民　　國　　96　　年　　1 　　月　　31　　日
附錄論罪科刑實體法條文：
修正前刑法第二百七十六條第一項：
因過失致人於死者，處二年以下有期徒刑、拘役或二千元以下罰
金。
